【裁判字號】    97,家聲,35
【裁判日期】    970507
【裁判案由】    認可確認親子關係
【裁判全文】
臺灣嘉義地方法院民事裁定  97年度家聲字第35號
聲  請  人  甲○○
相  對  人  乙○○
上列聲請人聲請確認親子關係認可事件，本院裁定如下：
    主  文
聲請駁回。
聲請程序費用新台幣壹仟元由聲請人負擔。
    理  由
一、聲請意旨略以：因聲請人與相對人具有親子關係，聲請人為
    相對人之生父，前於西元2005年10月14日在越南胡志明市人
    民委員會依據胡志明市司法局之判決確定在案，復經我國駐
    胡志明市台北經濟文化辦事處認證，爰依法聲請認可等語。
二、按外國法院之確定判決，有下列各款情形之一者，不認其效
    力：(一)中華民國之法律，外國法院無管轄權者。(二)敗訴之被
    告未應訴者，但開始訴訟之通知或命令已於相當時期在該國
    合法送達，或依中華民國法律上之協助送達者，不在此限。
    (三)判決之內容或訴訟程序，有背中華民國之公共秩序或善良
    風俗者。(四)無相互之承認者，民事訴訟法第402條第1項定有
    明文。次按外國法院之確定判決，除據為執行名義請求本國
    法院強制執行者，依強制執行法第4之1條規定，應經本國法
    院以判決宣示許可其執行外，各機關均可依民事訴訟法第40
    2條規定為形式上之審查，據以決定是否承認外國法院確定
    判決之效力，惟有私權爭執時，利害關係人仍可循民事訴訟
    程序解決（司法院82年10月29日82秘台廳民一字第17966號
    函、法務部85年11月11日85法律決字第28829號函示意旨可
    資參考）。足認我國對外國法院之確定判決係採自動承認制
    度，原則上不待我國法院之承認判決，該判決即因符合承認
    要件而自動發生承認之效力，除了該外國法院之確定判決為
    給付判決，當事人據該判決請求我國法院為強制執行時，則
    仍須由當事人另外向我國法院依強制執行法之規定，提起許
    可執行之訴訟獲得執行判決後，始得據以聲請強制執行。易
    言之，外國判決屬確認或形成之訴，當事人得據該外國判決
    持向行政機關辦理登記，行政機關亦得審查其是否符合承認
    要件，俾以決定是否辦理登記，若行政機關否定該外國判決
    之承認效力，當事人間就該外國判決有無承認效力發生爭執
    時，可由利害關係人訴請法院認之。
三、經查，本件聲請人聲請認可越南社會主義共和國胡志明市人
    民委員會編號3695/QD-UB、4242QD/UB之公認承認甲○○為
    黎乙○○之父親及准許黎乙○○得以變更其本人之姓名為乙
    ○○之決定，固據其提出決定書、報生紙及其中譯文（經我
    國駐胡志明市台北經濟文化辦事處認證）、柯滄銘婦產科診
    斷證明書影本各1份為證，惟聲請人既係為辦理確認親子關
    係登記而聲請本國法院認可上開越南國之決定，揆諸前揭說
    明，自無再由本國法院宣示其執行之必要，自可由主管之行
    政機關依民事訴訟法第402條規定為形式上之審查，據以自
    行決定是否承認上開越南國決定之效力。是以聲請人聲請認
    可前揭公認承認親子關係決定，即可由戶政機關本於職權自
    行審酌之，從而，聲請人聲請認可，尚屬無據，應予駁回。
四、依非訟事件法第21條第1項前段，裁定如主文。
中    華    民    國    97    年    5     月    7     日
                    家事法庭法  官  李文輝
以上正本係照原本作成
如對本裁定抗告須於裁定送達後10日內向本院提出抗告狀
中    華    民    國    97    年    5     月    7     日
                            書記官  黃秀嬌


司法院資訊處製作；財團法人民間司法改革基金會備份。
